臺灣臺南地方法院民事判決
110年度訴字第1374號
原      告  蔡竣安
訴訟代理人  蔡其龍律師
送達代收人  沈宜柔
被      告  張正瑾
上列當事人間確認本票債權不存在等事件，本院於民國110年12
月9日言詞辯論終結，判決如下：
    主      文
確認被告所持有本院110年度司票字第2123號民事裁定所載如附
表所示2紙本票之債權及利息，對原告均不存在。
被告不得持本院110年度司票字第2123號民事裁定為執行名義，
對原告聲請強制執行。
被告應將如附表所示2紙本票返還予原告。
訴訟費用新臺幣壹萬玖仟捌佰壹拾元由被告負擔。
    事實及理由
一、原告主張略以：被告以其執有原告所簽發如附表所示2紙本
    票對原告聲請強制執行，並經鈞院以110年度司票字第2123
    號准予強制執行在案。惟原告與被告並不相識，更未曾簽立
    任何本票予被告，而被告亦自承如附表所示2紙本票為原告
    開立予兆晶企業社之貨款，並非開立予被告，兩造間並無任
    何債權債務關係，被告既非兆晶企業社，更非原告之債權人
    ，被告任意持票據向原告主張權利，顯無理由；況原告已與
    兆晶企業社於民國110年4月23日在本院成立調解（見本院卷
    第51-52頁調解筆錄，以下簡稱系爭調解筆錄），並按時返
    還調解之金額，且原告開立如附表所示2紙本票予兆晶企業
    社時，並未記載日期，因如附表所示2紙本票係作為擔保使
    用，故先不載明日期，原告亦未授權被告或兆晶企業社可填
    寫發票日等記載，則該日期顯然為被告或兆晶企業社擅自填
    寫，如附表所示2紙本票是否有效除有疑義外，被告更已涉
    及偽造變造有價證券之情事，是被告持如附表所示2紙本票
    向本院聲請本票裁定強制執行，經本院於110年7月30日以11
    0年度司票字第2123號民事裁定（以下簡稱如附表所示2紙本
    票裁定）准予強制執行，顯屬無稽。並聲明求為判決如主文
    所示。
二、被告抗辯：如附表所示2紙本票係開立予兆晶企業社之貨款
    ，因兆晶企業社經營不善倒閉，被告係兆晶企業社股東，在
    清查兆晶企業社財務時發現如附表所示2紙本票，故執如附
    表所示2紙本票對原告聲請強制執行，被告並不知悉如附表
    所示2紙本票係何人所填寫等語；並聲明：原告之訴駁回，
    訴訟費用由原告負擔。
三、得心證之理由：　　　
（一）按確認法律關係之訴，非原告有即受確認判決之法律上利
      益者，不得提起，民事訴訟法第247條第1項前段定有明文
      。所謂即受確認判決之法律上利益，係指法律關係之存否
      不明確，原告主觀上認其在法律上之地位有不妥之狀態存
      在，且此種不妥之狀態能以確認判決將之除去者而言，最
      高法院27年度上字第316號判例可參。查本件被告持如附
      表所示2紙本票向本院聲請本票裁定強制執行，經本院以
      如附表所示2紙本票裁定准予強制執行，而原告否認如附
      表所示2紙本票債權存在，顯然兩造就如附表所示2紙本票
      債權存在與否已發生爭執，如不訴請確認，原告在私法上
      之地位將有受侵害之危險，則原告提起本件確認本票債權
      不存在之訴，即有確認之法律上利益，合先敘明。
（二）原告主張之前開事實，業據提出如附表所示2紙本票裁定
      及系爭調解筆錄影本為憑，並經本院依職權調閱本院110
      年度司票字第2123號本票裁定強制執行民事卷宗查核屬實
      ，而被告亦自承如附表所示2紙本票係開立予兆晶企業社
      之貨款，且原告已與兆晶企業社就如附表所示2紙本票之
      貸款成立調解（系爭調解筆錄）等語，足認被告與原告間
      並無任何消費借貸或其他金錢債務存在。是原告主張兩造
      間就如附表所示2紙本票並無債權債務關係存在等語，堪
      信為真實。
（三）基上，原告主張兩造間就如附表所示2紙本票並無債權債
      務關係存在等語，既堪信為真實。從而，原告請求確認如
      附表所示2紙本票債權不存在，及被告不得執如附表所示2
      紙本票裁定對原告聲請強制執行，並請求被告返還如附表
      所示2紙本票，均屬有據。
四、綜上所述，原告請求【⒈確認被告所持有本院110年度司票字
    第2123號民事裁定（即系爭本票裁定）所載如附表所示2紙
    本票之債權及利息，對原告均不存在。⒉被告不得持本院110
    年度司票字第2123號民事裁定（即系爭本票裁定）為執行名
    義，對原告聲請強制執行。⒊被告應將如附表所示2紙本票返
    還予原告。】，為有理由，應予准許。
五、本件事證已臻明確，兩造其餘攻擊防禦方法及所舉未經援用
    之證據，經本院斟酌後，認為均不足以影響本判決之結果，
    爰不一一論述，併此敘明。
六、按訴訟費用，由敗訴之當事人負擔；又法院為終局判決時，
    應依職權為訴訟費用之裁判，民事訴訟法第78條及第87條第
    1項分別定有明文。經核本件訴訟費用額為19,810元（即第
    一審裁判費），而原告之請求為有理由，爰依上開規定確定
    被告應負擔之訴訟費用如主文第4項所示。
七、據上論結，原告之訴為有理由，依民事訴訟法第78條、第87
    條第1項，判決如主文。
中　　華　　民　　國　　110 　年　　12　　月　　23　　日
                        臺灣臺南地方法院民事第二庭
                              法  官  王 獻 楠
上為正本係照原本作成。
如不服本判決，應於送達後20日內，向本院提出上訴狀並表明上
訴理由，如於本判決宣示後送達前提起上訴者，應於判決送達後
20日內補提上訴理由書（須附繕本），如委任律師提起上訴者，
應一併繳納上訴審裁判費。
中　　華　　民　　國　　110 　年　　12　　月　　23　　日
                              書記官  蕭 雅 文　　
附表：                    編號 發     票      日 票  面   金  額 到期日 票據號碼 1 民國109年11月20日 新臺幣947,100元 未  載 TH004169 2 民國109年11月20日 新臺幣947,100元 未  載 TH004168